臺灣臺中地方法院行政訴訟判決
110年度交字第308號
原      告  劉宗維  

被      告  臺中市交通事件裁決處
                      設臺中市○○區○○○路00號
代  表  人  黃士哲    住同上
訴訟代理人  黃曉妍律師
上列當事人間交通裁決事件，原告不服被告民國110年7月15日中
市裁字第68-GDH507031、68-GDH507486號裁決書，提起行政訴訟
，本院判決如下：
    主  文
原告之訴駁回。
訴訟費用新臺幣參佰元由原告負擔。
    事實及理由
一、程序事項：按行政訴訟法第237條之7規定，交通裁決事件之
    裁判，得不經言詞辯論為之。本件屬交通裁決事件，依兩造
    所述各節及卷內資料其事證已臻明確，本院認無經言詞辯論
    之必要，爰不經言詞辯論而為判決。
二、事實概要：
　　原告所有號牌6138-W9號自用小客車(下稱系爭車輛），於民
    國110年4月14日8時19分，臺中市西屯區臺灣大道四段東海
    橋上，因「非遇突發狀況，在行駛中任意驟然減速」及「非
    遇突發狀況，行駛途中任意驟然減速(處車主)之違規行為，
    遭民眾於110年4月20日檢具事證檢舉，經臺中市政府警察局
    第六分局（下稱舉發機關）員警認定該車違反道路交通管理
    處罰條例第43條第1項第4款及第43條第4項之規定，遂逕行
    對車主即原告掣開第GDH507031及GDH507486號共2份舉發違
    反道路交通管理事件通知單。原告未於到案期限檢具事證及
    應歸責人相關資料，向被告告知應歸責人，被告即依道路交
    通管理處罰條例第85條第4項規定，推定原告有過失，並依
    道路交通管理處罰條例第85條第1項後段「仍依本條例各該
    違反條款規定處罰」之規定，續於110年7月15日分別以中市
    裁字第68-GDH507031、68-GDH507486號裁決書（下稱原處分
    一、二），依道路交通管理處罰條例第43條第1項第4款、第
    63條第1項第3款、第43條第4項前段及「違反道路交通管理
    事件統一裁罰基準表」之規定，按期限內到案之基準，各裁
    處原告第1階段罰鍰新臺幣（下同）18,000元，記違規點數3
    點，並應參加道路交通安全講習及吊扣汽車牌照3個月。
三、原告主張略以：
　　一台白色豐田汽車在前方，當時他前方沒車，本人依速限行
    駛，他不知道為何踩煞車，本人按一聲喇叭提醒他，他完全
    煞停，本人差點撞到他，本人才從左側超車，因當時本人後
    方右邊，右後方有車駛來，我叫老婆拿手機準備全程錄影他
    的危險駕駛，哪知道準備超他車的同時，我老婆手機掉到副
    駕駛座椅下，因為白色豐田汽車剛剛連續煞車，所以本人超
    車之後，才會踩煞車一次，為了讓老婆撿手機錄影存證等語
    。並聲明：原處分一、二撤銷。
四、被告答辯則以：
　　系爭車輛於上揭時地，在前方無突發狀況下，行駛途中突然
    煞車減速暫停，阻擋他車行駛，導致他車被迫向右閃避，該
    車亦跟著被迫向右閃避，系爭車輛之行為已超乎一般用路人
    之合理預期，破壞交通秩序，已該當道路交通管理處罰條例
    第43條第1項第4款之要件，自應受罰。至於原告主張當時係
    為撿手機準備拍攝影片檢舉他車，惟系爭車輛當時並無緊急
    危難情事，自難主張免罰等語。並聲明：原告之訴駁回。
五、本院之判斷：
(一)按「汽車除遇突發狀況必須減速外，不得任意驟然減速、煞
    車或於車道中暫停。前車如須減速暫停，駕駛人應預先顯示
    燈光或手勢告知後車，後車駕駛人應隨時注意前車之行動。
    」、「汽車駕駛人，駕駛汽車有下列情形之一者，處新臺幣
    6千元以上2萬4千元以下罰鍰，並當場禁止其駕駛：四、非
    遇突發狀況，在行駛途中任意驟然減速、煞車或於車道中暫
    停。」、「汽車駕駛人有第一項第一款至第四款或前項行為
    者，並吊扣該汽車牌照三個月」、「汽車駕駛人有下列各款
    所列條款之一者，除依原條款處罰鍰外，並予記點：三、有
    第43條、第53條或第53條之1情形之一者，各記違規點數3點
    。」、「汽車駕駛人，有下列情形之一者，應接受道路交通
    安全講習：三、有第43條規定之情形。」道路交通安全規則
    第94條第2項、道路交通管理處罰條例第43條第1項第4款及
    第4項前段、第63條第1項第3款及第24條第1項第3款分別定
    有明文。
(二)經查，本院勘驗調查舉發機關提供之採證光碟，製成勘驗筆
    錄附卷為證（見本院卷第111頁），勘驗結果為：檢舉民眾
    行車紀錄器畫面時間2021/04/14 08：19：20時至18：19：5
    9時檢舉民眾車輛(下稱該車)行駛於臺中市西屯區臺灣大道
    四段往西北方向東海橋上，當時該車左側有一台白色小客車
    (下稱他車)由內側車道向右變換車道，之後一台黑色小客車
    (下稱系爭車輛)突然從該車左後方超越該車，向右變換車道
    ，插入該車前方，超越他車後，立即向左變換車道插入他車
    前方，並在前方並無突發狀況下緊急煞車至幾乎停頓，導致
    他車立即煞車並向右閃避，該車亦跟著向右閃避，之後系爭
    車輛慢慢跟在他車左側行駛一小段路後，立即向右變換車道
    ，插入他車前方，接著繼續向右變換車道，並跨越槽化線，
    繼續向右變換至最右側車道。
(三)依上開勘驗結果可知，他車沿臺中市西屯區臺灣大道往西北
    方向東海橋上，系爭車輛突然由後方變換車道後插入他車前
    方，並於他車前方緊急煞車至幾乎停頓，他車被迫緊急煞車
    後向右閃避，該車亦跟著被迫向有閃避等情。按依前揭道路
    交通管理處罰條例第43條第1項第4款規定以觀，其立法意旨
    乃在於駕駛人若恣意驟然減速，將導致後方之車輛應變不及
    而造成追撞，是除非遇有突發狀況影響行車動線而不得不然
    ，否則依法即嚴禁驟然減速或暫停，亦即上開規範目的乃在
    於使駕駛人能合理預期他方之行車動態，俾能有充分之時間
    應變，避免因無預期於車道中暫停導致其他駕駛人因反應不
    及而失控，或因亦猝然減速而產生連鎖反應致肇事，故所謂
    「驟然減速或停車」之認定自應考量其他駕駛人之合理預期
    之程度。又所謂「突發狀況」，應具有立即發生之危險性及
    急迫性之狀況存在（如前方甫發生車禍事故、前方有掉落之
    輪胎、倒塌之路樹襲來或其他相類程度事件），駕駛人若不
    立即採取減速、煞車或於車道中暫停之措施，即會發生其他
    行車上之事故或其他人員生命、身體之危險等，始足當之。
    查系爭車輛變換車道後，隨即插入他車前方並立即煞車，而
    原告明知其所駕駛之系爭車輛行駛於他車前方，在前方未見
    有任何緊急性、危險性之情況下，減速煞車，顯見原告確有
    阻擋該車行駛之意至明。況依當時之車流狀況，系爭車輛前
    方並未有任何突發狀況，顯無減速之必要，惟原告之行為不
    但影響後方車輛行駛之權利，亦影響車流之順暢，更可能使
    後方來車無法立即反應而造成連環追撞之憾事。故原告以與
    他車駕駛有行車糾紛為由，主張其行為構成「突發狀況」云
    云，即非可採。倘若道路上一有行車糾紛即得任意於車道中
    減速、煞車甚或是直接停車，將立即影響後方用路人行駛之
    權利，更可能增添交通事故之發生。從而，原告駕駛系爭車
    輛於上開時、地確有「非遇突發狀況，在行駛中任意驟然減
    速」之違規事實。
(四)原告雖主張係超車同時，因其配偶手機掉落，為了使其配偶
    撿手機錄影才會再次煞車云云，惟駕駛人行駛道路應有確保
    自身與他人安全之責任，不得僅為了錄影存證，於行駛中任
    意驟然減速阻擋，影響其他用路人行車安全，原告欲行蒐證
    之行為，並非可以容許任意煞停之合法事由，是原告所執上
    開主張云云，尚非有據。
六、綜上所述，原告違規事證明確，被告依法所為原處分一、二
    並無違誤，原告訴請撤銷，為無理由，應予駁回。
七、本件第一審裁判費為300元，應由原告負擔，爰確定第一審
    訴訟費用額如主文第2項所示。
據上論結，本件原告之訴為無理由，依行政訴訟法第237條之7、
第98條第1項前段、第237條之8第1項，判決如主文。
中　　華　　民　　國　 111　　年　　3　　月　　16　　日
　　　　　　　　　行政訴訟庭　法　官  吳俊螢
上為正本係照原本作成。
如不服本判決，應於判決送達後20日內，向本院提出上訴狀並表
明上訴理由（原判決所違背之法令及其具體內容或依訴訟資料可
認為原判決有違背法令之具體事實），其未載明上訴理由者，應
於提出上訴後20日內向本院補提理由書（上訴狀及上訴理由書均
須按他造人數附繕本，如未按期補提上訴理由書，則逕予駁回上
訴），並應繳納上訴裁判費新臺幣750元。
中　　華　　民　　國　  111　　年　　3　　月　　16 　日
　　　　　　　　　　　　　　　書記官　王素珍